【裁判字號】    89,自,336
【裁判日期】    901031
【裁判案由】    瀆職
【裁判全文】
臺灣高雄地方法院刑事判決                          八十九年度自字第三三六號
    自  訴  人  子○○
    自  訴  人  丑○○
    共      同  丙○○
    自訴代理人  丁○○
    擔當訴訟人  台灣高雄地方法院檢察署檢察官劉玲興
    被      告  辛○○○
    選任辯護人  侯重信律師
右列被告因瀆職案件，經自訴人提起自訴，本院判決如左：
    主  文
辛○○○被訴圖利部分公訴不受理、被訴違法徵收部分無罪。
    理  由
一、自訴意旨如附件自訴狀所載。
二、自訴圖利部分：自訴人子○○、丑○○自訴被告辛○○○涉嫌刑法第一百三十一
    條第一項圖利罪嫌部分，因圖利罪為侵害國家法益，直接被害人為國家，自訴人
    二人非屬被害人，自不得就此部分提起自訴，自應依刑事訴訟法第三百三十四條
    規定諭知不受理判決。
三、自訴違法徵收部分：
  (一)、按犯罪事實應依證據認定之，無證據不得推定其犯罪事實，刑事訴訟法第一百
      五十四條定有明文。
  (二)、自訴人認被告與寅○○、卯○○、戊○○、己○○、癸○○、壬○○、乙○○
      、庚○○、甲○○（均經本院於九十年七月三日以同一案號判決不受理、無罪
      在案，現由台灣高等法院高雄分院審理中）共同涉有違法徵收犯嫌，無非以本
      件土地買賣既因未於期限內繳納土地增值稅，自應由主管稅捐機關逕行註銷原
      申報案及查定稅額，不得課徵土地增值稅，亦不得移送法院強制執行，並不得
      同意被告分期繳納土地增值稅，又依大法官釋字第三七九號解釋，被告不具農
      民身分，本件土地買賣即屬無效，應塗銷原所有權之移轉登記，更不應徵收土
      地增值稅為其論據。惟查：
    、本件高雄市○○區○○段二八三地號土地地目為「林」，此為自訴人於自訴
        狀所載明，並有土地登記簿謄本在卷可按，復為自訴人歷次對被告及寅○○
        等人提出瀆職告訴所明認，此有台灣高雄地方法院檢察署八十二年度偵字第
        二三八四五號、八十四年度偵字第二一七０八號、第二四九九一號、八十九
        年度偵字第一一七五三號不起訴處分書在卷可憑，且依土地稅法（七十八年
        十月三十日公佈施行）第三十九條之二、土地稅法施行細則第五十七條相關
        免徵土地增值稅規定，本件土地為非依區域計畫法編定之農牧用地，亦非依
        都市計畫法編定為保護區之「田」、「旱」地目或依土地法編定之農業用地
        或土地登記簿記載「田」、「旱」地目之土地，僅屬耕地以外之其他農業用
        地，課徵土地增值稅與否，與被告是否具自耕能力無涉，此經本院於八十年
        度訴字第一三四二號子○○等被訴貪污等案中所明認，此有該案判決書在卷
        可憑，又大法官釋字第三七九號解釋：「私有農地所有權之移轉，其承受人
        以能自耕者為限，乃土地法第三十條第一項前段所明定。申請農地所有權移
        轉登記者，依土地登記規則第八十二條第一項第一款前段規定，應提出承受
        人自耕能力證明書，登記機關既應就所提自耕能力證明書為形式上的審查，
        則其於登記完畢後，經該管鄉（鎮、市、區）公所查明承受人不具備自耕能
        力而撤銷該自耕能力證明書時，其原先所有權移轉登記所據『具有自耕能力
        』之事由，已失所附麗，原登記機關自得撤銷前此准予登記之處分，逕行塗
        銷其所有權移轉登記」，然土地法（七十八年十二月二十九日公布施行）第
        十七條就「農地」、「林地」為不同條款之規定，土地法第三十條（現已刪
        除）則僅列「私有農地」之規定，顯見該條之規定係為農地農用、保護農民
        政策所設，並不及於「林地」，則前開大法官釋字第三七九號解釋，是否適
        用於本件「林」地目之土地買賣，即非無疑。
    、依土地稅法施行細則第六十條規定：「土地增值稅於繳納期限屆滿逾三十日
        仍未繳清之滯欠案件，主管稽徵機關應通知當事人限期繳清或撤回原申報案
        ，逾期仍未繳清稅款或撤回原申報案者，主管稽徵機關應逕行註銷申報案及
        其查定稅額。」，係指土地尚未移轉，其土地增值稅未經主管稽徵機關依土
        地稅法移送法院強制執行之滯欠案件始有適用，此業經行政法院就子○○對
        本件土地增值稅案提起再審之訴（八十六年度判字第二四七九號）認定明確
        ，並有該案判決書在卷可稽，而本件土地已完成移轉登記程序，此為自訴人
        所是認，自無前開法條之適用；至於自訴人另提行政法院八十四年度判字第
  三一七七號判決，業經前開法院認與本件係不同之事實，非可一體適用，附
        此說明。
    、依土地稅法第五十三條規定：「納稅義務人或代繳義務人未於稅單所載限繳
        日期內繳清應納稅款者，每逾二日按滯納數額加徵百分之一滯納金；逾三十
        日仍未繳納者，移送法院強制執行。經核准以票據繳納稅款者，以票據兌現
        日為繳納日。欠繳之田賦代金及應發或應追收欠繳之隨賦徵購實物價款，均
        應按照繳付或徵購當時政府核定之標準計算。」，本件土地增值稅於八十年
        四月六日向自訴人補徵，並限定繳納期限為八十年五月一日起至同年月三十
        日止，自訴人並未按期繳納，復未申請復查，寅○○等乃依前開規定於八十
        一年一月二十七日移送本院強制執行，經拍賣自訴人所有土地，獲償部分金
        額，未足部分則發給債權憑證，而被告係於八十四年五月間始出面申請代繳
        不足之土地增值稅款，此均為自訴人所不否認，並有前開行政法院判決書在
        卷可按，顯見被告之代繳土地增值稅係屬債權憑證之再執行，非如自訴人所
        稱寅○○等改訂繳稅期限。
    是綜上所述，自訴人二人所認被告涉有圖利、違法徵收等犯嫌，均屬對法規誤解
    所致，而在經多次告訴、行政爭訟後，仍一再對被告興訟多年，自屬對司法資源
    之誤用；此外復查無其他積極證據足認被告有自訴人所指之違法徵收犯行，自應
    就此部分為無罪之諭知。
四、被告經合法傳喚，無正當理由不到庭，本院認為就違法徵收部分應諭知無罪，爰
    不待其陳述逕行判決。又自訴人二人、自訴代理人丙○○律師、丁○○律師亦經
    本院合法傳喚、通知均未到庭，自訴人二人並以聲請法官迴避案件經提起抗告後
    由台灣高等法院高雄分院審理中為由未到庭，惟自訴人係於本院就其餘共同被告
    寅○○等人為無罪、不受理判決後始聲請法官迴避，阻礙訴訟進行之意圖甚明，
    復不符刑事訴訟法第二十二條應停止訴訟程序之規定，乃依同法第三百三十一條
    第二項規定通知檢察官擔當訴訟，均併此說明。
據上論斷，應依刑事訴訟法第三百三十一條第二項、第三百三十四條、第三百四十三
條、第三百零一條第一項、第三百零六條，判決如主文。
中      華      民      國    九十      年      十      月    三十一    日
                                  臺灣高雄地方法院刑事第一庭
                                      法  官  曾  逸  誠
右正本證明與原本無異。
如不服本判決，應於判決送達後十日內，向本院提出上訴狀。
                                      書記官   張  金  蘭
中    華    民    國      九十      年      十一      月      一      日


司法院資訊處製作；財團法人民間司法改革基金會備份。
